臺灣板橋地方法院刑事判決　　　　　　　100年度訴字第872號
公　訴　人　臺灣板橋地方法院檢察署檢察官
被　　　告　黃秀美
選任辯護人　劉國斯律師
上列被告因偽造文書等案件，經檢察官提起公訴（100 年度偵字
第7653號），本院合議庭裁定改依簡式審判程序審理，並判決如
下：
    主      文
黃秀美犯詐欺取財罪，共肆罪，各處有期徒刑貳月，如易科罰金
，均以新臺幣壹仟元折算壹日。應執行有期徒伍月，如易科罰金
，以新臺幣壹仟元折算壹日；緩刑貳年。
    事實及理由
一、本案犯罪事實及證據，除事實部分補充「黃秀美分別基於意
    圖為自己不法所有之犯意，先後於民國97年4 月間、同年6
    月間、同年9 月間、同年10月間，利用各該月份1 日之應開
    標日，會員均未到場參與開標之機會，隱瞞未實際投標之訊
    息，未書寫標單，而各向當時仍為活會之會員，即第13期17
    名、第15期16名、第18期14名、第19期14名活會會員佯稱係
    其他活會會員以高於或等於底標之不詳金額標金得標為詐術
    （底標為新臺幣1,500 元），使該活會會員均陷於錯誤，分
    別交付各期會款。」；另證據部分補充「黃秀美於本院訊問
    時之自白、黃秀美提出之互助會得標名單1 紙。」外，其餘
    均引用附件檢察官起訴書之記載（被訴損害債權部分另行審
    結）。
二、被告黃秀美所犯為死刑、無期徒刑或最輕本刑為3 年以上有
    期徒刑以外之罪，其於準備程序中就被訴事實為有罪之陳述
    ，經法官告知簡式審判程序之旨，並聽取公訴人之意見後，
    依刑事訴訟法第273 條之1 第1 項規定，裁定由受命法官獨
    任進行簡式審判程序，合先敘明。
三、按民間互助會已標取會款者（即一般所稱之死會），於標取
    會款後不問何人得標，至完會止，本有向會首按時交付會款
    （含標息）之義務，會首冒標會款時，除對於活會會員有冒
    標施詐（即佯稱某某人得標），使活會會員陷於錯誤，誤認
    係被冒標之人得標而交付會款，成立詐欺取財罪外，對於已
    標取會款之會員，因按時繳付會款本為其標取會款後之義務
    ，並無施詐或使其陷於錯誤可言，自無成立詐欺罪之餘地，
    是已標取會款之會員對於嗣後會首之冒標會款，不能認係詐
    欺之被害人（最高法院92年度台上字第1138號判決意旨參照
    ）。故被告所詐取者，應僅限於活會會員繳納之會款，而不
    及於死會會員所繳納之會款，合先敘明；則被告4 次詐取活
    會會員繳納會款之所為，分別係犯刑法第339 條第1 項之詐
    欺取財罪。又被告隱瞞未實際開標，於每會期謊稱有會員得
    標而向多數活會會員詐取會款之所為，係以一行為同時侵害
    數人法益，各係一行為觸犯數罪名，為同種想像競合犯，均
    應依刑法第55條規定，各論以一詐欺取財罪。被告上開4 次
    詐欺取財犯行間，犯意各別，行為互殊，應分論併罰。
四、爰審酌一般人參與民間互助會，多為儲蓄或於急需時得籍以
    籌措金錢，被告竟利用會首身分，圖一己私利，而以冒標方
    式詐取活會會員之會款，破壞會員之信賴及交易安全，侵害
    互助會會員權益；惟考量被告犯後終能坦承犯行，尚有悔意
    ，且已與告訴人李雪花、梁金山、被害人盧青香、盧素絹、
    施陳春欗、蔡梨花、徐玉梅之家屬均達成和解，復賠償完畢
    ，並獲得告訴人李雪花、梁金山之原諒，有和解契約、本院
    100 年4 月29日準備程序筆錄各1 份、支票影本2 紙在卷可
    憑（見偵(一)卷第79頁、本院卷第23頁反面、24、30頁），及
    被告之素行、犯罪動機、目的、手段、所得等一切情狀，分
    別量處如主文所示之刑，併均諭知易科罰金之折算標準，及
    定應執行之刑，以資懲儆。另檢察官雖認被告上開所為同時
    涉犯刑法第216 條、第220 條第1 項、第210 條之行使偽造
    準私文書罪。惟查，被告係利用會員均未到場參與開標之機
    會為本案犯行，均未偽造標單等情，業據被告供述明確（見
    本院卷第24頁），復查卷內亦無相關證據足認第13期、第15
    期、第18期、第19期互助會確有偽造標單投標之情事，自無
    為被告確有行使偽造準私文書之認定；然檢察官認被告係以
    一行為而犯之，而與前揭詐欺取財罪間有想像競合之裁判上
    一罪關係，爰不另為無罪之諭知。
五、查被告未曾因故意犯罪而受有期徒刑以上刑之宣告，有臺灣
    高等法院被告前案紀錄表1 份在卷可憑，其因一時失慮，偶
    罹刑典，惟犯後終能坦承犯行，且已與告訴人李雪花、梁金
    山、被害人盧青香、盧素絹、施陳春欗、蔡梨花、徐玉梅之
    家屬均達成和解，復賠償完畢，並獲得告訴人李雪花、梁金
    山之原諒，業如前述，足見其悔意，信其經此偵審程序，應
    知所警惕，諒無再犯之虞，本院因認對被告所處之刑，以暫
    不執行為當，爰依刑法第74條第1 項第1 款之規定予以宣告
    緩刑2 年，以啟自新。
六、據上論斷，應依刑事訴訟法第273 條之1 第1 項、第299 條
    第1 項前段、第310 條之2 、第454 條第2 項，刑法第339
    條第1 項、第55條、第41條第1 項前段、第51條第5 款、第
    74條第1 項第1 款，刑法施行法第1 條之1 ，判決如主文。
本案經檢察官賴建如到庭執行職務。
中    華    民    國   100    年    5     月    13    日
                  刑事第十五庭  法  官  洪珮婷
以上正本證明與原本無異。
如不服本判決應於收受本判決後10日內向本院提出上訴書狀，並
應敘述具體理由，如未敘述上訴理由者，應於上訴期間屆滿後20
日內補提理由書狀於本院（均須按他造當事人之人數附繕本）「
切勿逕送上級法院」。
                                書記官  陳永訓
中    華    民    國   100    年    5     月    16    日
附錄本判決論罪之法條：
中華民國刑法第339 條第1 項
意圖為自己或第三人不法之所有，以詐術使人將本人或第三人之
物交付者，處5 年以下有期徒刑、拘役或科或併科1 千元以下罰
金。